臺灣基隆地方法院民事判決　　　　　　　100年度訴字第322號
原　　　告　劉紅棗
被　　　告　李明鋒
上列當事人間因業務過失傷害案件，提起附帶民事訴訟請求損害
賠償事件，經本院刑事庭裁定移送前來（100 年度基交簡附民字
第23號），本院於民國100年12月6日言詞辯論終結，判決如下：
    主  文
被告應給付原告新臺幣壹拾捌萬元，及自民國一○○年七月二十
六日起至清償日止，按年息百分之五計算之利息。
原告其餘之訴駁回。
訴訟費用由被告負擔十分之四，餘由原告負擔。
本判決第一項得假執行。
    事實及理由
壹、程序方面：
一、被告經合法通知，未於言詞辯論期日到場，核無民事訴訟法
    第386條所列各款情形，依民事訴訟法第385條第1 項前段之
    規定，准原告之聲請，由其一造辯論而為判決。
二、按訴狀送達後，原告不得將原訴變更或追加他訴，但擴張或
    減縮應受判決事項之聲明者，不在此限，民事訴訟法第255
    條第1項第3款定有明文。本件原告原起訴請求被告應給付原
    告新臺幣（下同）65萬8,911 元，及自起訴狀繕本送達被告
    之翌日起至清償日止，按年息5%計算之利息，嗣於本院民國
    100年11月15 日具狀補充聲明為：被告應給付原告工作損失
    20萬元，精神慰撫金15萬元，共35萬元及自起訴狀繕本送達
    被告之翌日起至清償日止，按年息5%計算之利息，揆諸前揭
    規定，應予准許。
貳、實體方面：
一、原告起訴主張：
    被告係計程車司機於100年3月19日凌晨1時50 分許，駕駛車
    牌號碼2N-991號營業用小客車，甫自基隆市○○區○○路右
    轉龍安街，因見有2 名路人自龍安街走出，遂欲倒車詢問有
    無意願搭乘，竟疏未謹慎緩慢後倒，亦未確實注意後方路人
    ，即貿然倒車，致擦撞站立於精一路與龍安街路口之原告，
    致原告受有右側橈骨遠端莖突骨折、左側手腕挫傷、下背部
    挫傷等傷害。被告上開行為，業經本院刑事庭以100 年度基
    交簡字第367 號判決業務過失傷害罪確定在案。原告因此受
    有生理及心理上之傷害，茲請求被告賠償不能工作之損失20
    萬元及精神慰撫金15萬元，爰依侵權行為之法律關係提起本
    件訴訟等語，並聲明：被告應給付原告35萬元，及自起訴狀
    繕本送達被告之翌日起至清償日止，按年息5%計算之利息。
二、被告經合法通知，未於言詞辯論期日到場，亦未提出書狀作
    任何聲明或陳述以供本院參酌。
三、經查，原告主張上開事實，業據其提出三軍總醫院附設基隆
    民眾診療服務處（下稱三軍總醫院）診斷證明書、衛生署基
    隆醫院（下稱署基醫院）診斷證明書及工作證明書等件為證
    ，且被告已於相當時期受合法通知，而不於言詞辯論期日到
    場爭執，亦未提出書狀答辯供本院斟酌，依民事訴訟法第28
    0條第3項準用同條第1 項規定視同自認，堪信原告主張為真
    實。
四、按汽車倒車時，應顯示倒車燈光，或由駕駛人表示左臂平伸
    ，手掌向後並前後擺動之手勢。汽車於顯示倒車燈光或手勢
    後，謹慎緩慢後倒，並應注意其他車輛及行人。道路交通安
    全規則第91條及第110 條分別定有明文。又因故意或過失，
    不法侵害他人之權利者，負損害賠償責任。民法第184條第1
    項前段亦有明定。被告於100年3月19日凌晨1時50 分許，駕
    駛車牌號碼2N-991號營業用小客車，自基隆市○○區○○路
    右轉龍安街後，甫見有2 名路人自龍安街走出，欲倒車詢問
    有無意願搭乘，無擺動手勢即直接倒車，此為被告於臺灣基
    隆地方法院檢察署100年度偵字第1956號100年5月26 日偵查
    庭訊問時所自陳；且依上開偵查卷附之道路交通事故調查報
    告表(一)所載，本件事故發生當時天候晴、路面乾燥無缺陷、
    無障礙物、視距良好，客觀上並無不能注意之情形，被告駕
    駛汽車倒車本應注意後方行人，謹慎緩慢倒車，然被告卻殊
    未注意站於龍安街口之原告，即貿然倒車，致擦撞原告致其
    受有前揭傷勢，故原告主張被告應負過失侵權行為損害賠償
    責任，洵屬有據。
五、次按不法侵害他人之身體或健康者，對於被害人因此喪失或
    減少勞動能力或增加生活上之需要時，應負損害賠償責任。
    不法侵害他人之身體、健康、名譽、自由、信用、隱私、貞
    操，或不法侵害其他人格法益而情節重大者，被害人雖非財
    產上之損害，亦得請求賠償相當之金額。民法第193條第1項
    及第195條第1項前段亦分有明定。原告主張本件事故發生前
    原任職小吃店擔任清潔工一職，每月薪資2萬5,000元，嗣事
    故發生致原告受有上揭傷害後，迄今無法擔任粗重工作，故
    不能工作之損失共計20萬元。經查，原告因本件事故受有右
    側橈骨遠端莖突骨折之傷害，於事故當日送往署基醫院急診
    後，復於100年4月6日至三軍總醫院接受鋼釘固定手術住院4
    天，經醫囑不宜粗重工作約3個月，並於3個月後即100年9月
    7日返院接受鋼釘拔除手術及肌腱切開手術住院3天，此有署
    基醫院及三軍總醫院之診斷證明書在卷可稽，再且事故當時
    原告時值61歲（38年8月12 日出生），已屬中年，受傷接受
    開刀手術復原時間均需相當時日，又原告原擔任小吃店清潔
    工一職，亦屬需靠雙手勞動之工作，本院審酌上情認原告不
    能工作期間應以4 個月為宜，故原告請求被告給付不能工作
    之損失應為10萬元【計算式：25,000元/月×4個月＝100,00
    0 元】，至逾此範圍之請求，則於法無據，不予准許。另不
    法侵害他人之人格權，被害人受有非財產上損害，請求加害
    人賠償相當金額之慰撫金時，法院對於慰撫金之量定，應斟
    酌實際加害情形、所造成之影響、被害人痛苦之程度、兩造
    之身分地位經濟情形及其他各種狀況，以核定相當之數額（
    最高法院47年台上字第1221號、51年台上字第223 號判例意
    旨參照）。本院審酌本件事故肇因於被告倒車不慎之過失程
    度，然被告於事發後第一時間即將原告送醫急救，並隨即自
    首接受刑事裁判，尚非無為自己行為負責之誠意，又原告年
    逾六旬，遭受此撞擊後受有右側橈骨遠端莖突骨折、左側手
    腕挫傷、下背部挫傷等傷害情形，陸續接受手術治療及復健
    ，業已影響其健康及日常生活作息，而被告為高職畢業，以
    駕駛計程車為業，原告為國小畢業，事故發生前擔任清潔工
    一職，是認原告請求精神慰撫金15萬元尚嫌過高，應以8 萬
    元為適當，原告其餘逾此數額之請求，為無理由，不應准許
    。承上，原告因本件事故所受之損害共計為18萬元【計算式
    ：100,000元＋80,000元＝180,000元】
六、末按給付有確定期限者，債務人自期限屆滿時起，負遲延責
    任。給付無確定期限者，債務人於債權人得請求給付時，經
    其催告而未為給付，自受催告時起，負遲延責任。其經債權
    人起訴而送達訴狀，或依督促程序送達支付命令，或為其他
    相類之行為者，與催告有同一之效力。又遲延之債務，以支
    付金錢為標的者，債權人得請求依法定利率計算之遲延利息
    。民法第229條第1項、第233條第1項分別定有明文。本件兩
    造就侵權行損害賠償並未約定履行期，從而，原告請求被告
    應給付自刑事附帶民事起訴狀繕本送達之翌日即100年7月26
    日起至清償日止，按年息5%計算之法定遲延利息，為有理由
    ，應予准許。
七、綜上所述，原告基於侵權行為之法律關係，請求被告給付18
    萬元及自起訴狀繕本送達之翌日即100年7月26日起至清償日
    止，按年息5%計算之法定遲延利息，為有理由，應予准許；
    逾此範圍之請求，為無理由，應予駁回。
八、本件係刑事附帶民事訴訟，而由本院刑事庭移送民事庭者，
    依法不需徵收裁判費，且至本件言詞辯論終結時，亦未發生
    其他訴訟費用，故無從確定訴訟費用之數額。惟依法仍應依
    民事訴訟法第79條規定，諭知兩造負擔訴訟費用之比例，以
    備將來如有訴訟費用發生時，得以確定其數額，併予敘明。
九、本判決原告勝訴部分所命被告給付之金額均未逾50萬元，依
    民事訴訟法第389條第1項第5款之規定，本院應依職權宣告
    假執行。
十、據上論結，本件原告之訴為一部有理由，一部無理由，依民
    事訴訟法第79條、第385條第1項前段及第389條第1項第5 款
    ，判決如主文。
中    華    民    國  100    年    12    月    13    日
                  民事庭法  官  林淑鳳
以上正本係照原本作成
如對本判決上訴，須於判決送達後20日內向本院提出上訴狀。如
委任律師提起上訴者，應一併繳納上訴審裁判費。
中    華    民    國  100    年    12    月    13    日
                        書記官  孫嘉偉